【裁判字號】    92,交訴,44
【裁判日期】    921231
【裁判案由】    肇事遺棄罪等
【裁判全文】
臺灣桃園地方法院刑事判決                          九十二年度交訴字第四四號
    公  訴  人  臺灣桃園地方法院檢察署檢察官
    被      告  乙○○
右列被告因肇事遺棄罪等案件，經檢察官提起公訴（九十二年度偵字第四四０三號）
，本院判決如左：
    主  文
乙○○服用酒類，不能安全駕駛動力交通工具而駕駛，處罰金壹萬伍仟元，如易服勞
役以參佰元折算壹日；又因過失傷害人，處有期徒刑參月；又駕駛動力交通工具肇事
，致人受傷而逃逸，處有期徒刑柒月；又損壞公務員職務上掌管之物品，處有期徒刑
伍月，應執行有期徒刑壹年貳月，罰金壹萬伍仟元，罰金如易服勞役以參佰元折算壹
日。
    事  實
一、乙○○明知酒後不能駕車，竟於民國（下同）九十二年二月二十三日晚上，服用
    酒類飲料後，辨識力、注意力、反應力均不如常，已達不能安全駕駛動力交通工
    具之狀態，猶無照駕駛車號ＸＷ－三七二三號自小客車，沿桃園市○○路由八德
    往桃園之方向行駛，於同日晚上八時許，行經昆明路與大林路口時，原應注意車
    前狀況，並隨時採取必要之安全措施，且依當時天候雨，夜間有照明，路面無缺
    陷，無障礙物，視距良好等狀況，並無不能注意之情形，竟疏於注意，衝撞同向
    前方由甲○○所騎乘車號ＩＡＦ─二二五號重型機車車尾處，使甲○○人車倒地
    後，因而受有右踝關節扭傷及頭部外傷等傷害，甲○○因受此傷害，意識陷於不
    清而成為無自救力之人。詎乙○○於肇事後僅下車查看而未報警處理或將甲○○
    送醫救治，即迅速駕車逃逸，適桃園分局員警鄭閔仁及黃俊慶據報駕車牌號碼Ｌ
    八〡０九七０號警車到達現場，經民眾指訴乙○○所駕紅色汽車即肇事逃逸之車
    輛，旋開啟警示燈並鳴警報器自後一路追緝，迄至同日晚上九時五十五分許，乙
    ○○車行至桃園縣八德市○○路四０九號前時，因遇塞車而不得不將車停止，警
    員鄭閔仁見狀快速將警車斜停於乙○○所駕自小客車之左前方以阻止乙○○駕車
    繼續前進，惟乙○○為躲避盤查，明知鄭閔仁及黃俊慶為依法執行職務之警員亦
    知停於前方之車輛為警察職務上掌管之物品，竟仍基於妨害公務及損壞公物之犯
    意，踩油門衝撞鄭、黃二員所坐之警車，而以此方式對執行公務之鄭、黃二警員
    施強暴，並造成該警車右側車身受有凹損，終因無法排除障礙而為警查獲，查獲
    後經測試其吐氣所含酒精濃度達○‧六七ＭＧ＼Ｌ。
二、案經被害人甲○○就過失害部分訴由桃園縣警察局桃園分局報請台灣桃園地方法
    院檢察署檢察官偵查起訴。
    理  由
一、訊據被告乙○○對於右揭無照酒後駕車、過失傷害及肇事逃逸之犯罪事實坦承不
    諱，酒後駕車部分，有經警測試其吐氣後所含酒精濃度為○‧六七ＭＧ＼Ｌ之酒
    精測試單在卷及載有其作直線測試時有腳步不穩，測試或訊問過程中有語無倫次
    現象之桃園縣警察局桃園分局大樹派出所查獲刑法第一百八十五條之三案件測試
    觀察紀錄表一紙附卷可憑，又依照交通部運輸研究所七十九年八月對駕駛人行為
    之研究（酒醉駕車對駕駛行為之分析研究）指出，吐氣每公升酒精含量零點二五
    mg 等於血液中酒精濃度（Blood Alcohol Concentration簡稱BAC）百分之０‧
    ０五（亦即每一百ml血液中含五十mg酒精)，而(1)BAC到達百分之０‧０三至百分
    之０‧０五時，對駕駛能力之影響為：多數駕駛人心境逐漸幻不定、視覺與反應
    靈敏性減弱、對速度及距離的判斷力差。對心理行為之影響為：觀察力逐漸欠缺
    、心情漸趨輕鬆、自信心增加、多話、精神狀態處於陶醉感。(2)BAC到達百分之
    ０‧０五至百分之０‧０八時，對駕駛能力之影響為：反應遲純、駕駛能力受損
    、遲而不決或決而不行。對心理行為之影響為：情緒鬆弛、感情與行為趨向誇張
    、肌肉不協調、精神處於興奮狀態。(3)BAC到達百分之０‧０八至百分之０‧一
    五時，對駕駛能力之影響為：判斷力嚴重受到影響、能力與精神協調受損、駕駛
    之體能困難增加。對心理行為之影響為：產生情緒異常現象、步伐不平穩、言語
    不清、反應惡劣、記憶及判斷力受損、精神處於錯亂狀態。(4)超過百分之0. 15
    ，對駕駛能力之影響為：視線搖晃、駕駛已進入恍惚狀態、判斷及理解遭到扭曲
    、駕駛不穩定。對心理行為之影響為：意識不明、嘔吐、站、走及講話困難、責
    任感喪失、精神處於麻痺狀態。(5)超過百分之０‧五，對駕駛人能力之影響為：
    無法開車。對心理行為之影響為：爛醉如泥、失去知覺可能致死、精神處於昏睡
    狀態。被告駕駛動力交通工具，其有服用酒類，駕車為警查獲後當場測試呼氣酒
    精濃度值為為０．六七ＭＧ／Ｌ，對照上開交通部之研究報告，其血液中酒精濃
    度在百分之０．０八至０．一五之間，對其駕駛能力之影響：判斷力嚴重受到影
    響、能力與精神協調受損、駕駛之體能困難增加。對心理行為之影響為：產生情
    緒異常現象、步伐不平穩、言語不清、反應惡劣、記憶及判斷力受損、精神處於
    錯亂狀態，足徵被告駕車行為，已達不能安全駕駛動力交通工具之狀態，是其酒
    後駕車之犯行事證明確，堪以認定；過失傷害部分，核與告訴人甲○○於警詢、
    偵查中指訴相符，並有財團法人天主教聖保祿修女會醫院出具之乙種診斷證明書
    一紙附卷可證。次按汽車行駛時，駕駛人應注意車前狀況，並隨時採取必要之安
    全措施，道路交通規則第九十四條第三項訂有明文，被告駕車自應注意上開規定
    ，且依當時狀況並無不能注意之情形，竟疏於注意，致肇車禍，使告訴人受有右
    踝關節扭傷及頭部外傷等傷害，其有過失甚明，又其過失行為與告訴人甲○○所
    受傷害間，有因果關係，自應負過失傷害之責；肇事致人受傷而逃逸部分，核與
    證人鄭閔仁於偵查中證述之情節相符，事證亦臻明確，堪以認定。至於妨害公務
    部分，訊據被告則矢口否認，辯稱：「警車將伊之汽車逼到路邊，快要撞到電線
    桿，就把車停下來，停車後警察就下車拔出槍要我不要動」「當時我老婆、兒子
    都在車上，怎麼可能去撞警車」云云，惟其為警以警車攔停後，仍驅車前進，撞
    凹警車右前側車身一節，業經證人鄭閔仁即查獲被告之警員於本院審理時結證證
    述甚詳，且證人鄭閔仁與被告素不相識，更無嫌隙，衡情當無誣陷被告之理，是
    其證詞，應屬可採，被告上開所辯，無非飾卸之詞，實無可取，且卷附現場車損
    照片顯示，警車之右側車身板金果有凹陷，是其有妨害公務等犯行，至為灼然，
    堪以認定，應依法論科。
二、核被告所為，係犯刑法第一百八十五條之三之服用酒類，不能安全駕駛動力交通
    工具而駕駛罪、第二百八十四條第一項前段之過失傷害罪、第一百八十五條之四
    之駕駛動力交通工具肇事，致人受傷而逃逸罪、第一百三十五條第一項之妨害公
    務罪及第一百三十八條之損壞公物罪。其以一駕車衝撞警車之行為同時觸犯刑法
    第一百三十五條第一項之妨害公務罪及第一百三十八條之損壞公物罪二罪名，為
    想像競合犯，應依刑法第五十五條規定從一重之損壞公物罪處斷，公訴人就此部
    分雖漏未論列，然因被告所犯刑法第一百三十八條之損壞公物罪，與該一百三十
    五條第一項之妨害公務罪，具有想像競合犯之裁判上一罪關係，為起訴效力所及
    ，本院自得予以審酌。其無照並酒醉駕車因而致告訴人甲○○受傷，合於道路交
    通管理處罰條例第八十六條第一項前段之規定，併應依法加重其刑。又其所犯上
    開四罪間，犯意各別，行為互殊，應予分論併罰。爰審酌被告之品行、素行、犯
    罪情節、犯罪所生之危險及損害、犯罪後之態度等一切情狀，量處如主文之刑，
    有期徒刑部分並定其應執行之刑，罰金部分並諭知易服勞役之折算標準。
據上論斷，應依刑事訴訟法第二百九十九條第一項前段，刑法第一百八十五條之三、
第一百三十五條第一項、第一百三十八條、第一百八十五條之四、第二百八十四條第
一項前段、第五十五條、第四十二條第二項、第五十一條第五款，道路交通管理處罰
條例第八十六條第一項，罰金罰鍰提高標準條例第二條，判決如主文。
本案經檢察官魏雯祈到庭執行職務。
中      華      民      國      九十二      年    十二    月   三十一   日
                                      臺灣桃園地方法院刑事第一庭
                                          審判長法  官   吳 爭 奇
                                                法  官   黃 梅 淑
                                                法  官   潘 政 宏
右正本證明與原本無異。
如不服本判決，應於判決送達後十日內向本院提出上訴狀( 應附繕本 )，上訴於
臺灣高等法院。
                                                書記官   王 月 香
中        華        民        國    九十三    年    一    月     二     日
附錄論罪科刑法條
中華民國刑法第一百八十五條之三
服用毒品、麻醉藥品、酒類或其他相類之物，不能安全駕駛動力交通工具而駕駛者，
處一年以下有期徒刑、拘役或三萬元以下罰金。
中華民國刑法第一百八十五條之四
駕駛動力交通工具肇事，致人死傷而逃逸者，處六月以上五年以下有期徒刑。
中華民國刑法第一百三十五條
對於公務員依法執行職務時，施強暴脅迫者，處三年以下有期徒刑、拘役或三百元以
下罰金。
意圖使公務員執行一定之職務或妨害其依法執行一定之職務或使公務員辭職，而施強
暴脅迫者，亦同。
犯前二項之罪，因而致公務員於死者，處無期徒刑或七年以上有期徒刑；致重傷者，
處三年以上、十年以下有期徒刑。


司法院資訊處製作；財團法人民間司法改革基金會備份。
